臺灣臺北地方法院行政訴訟判決　
111年度交字第215號
原      告  徐士壹
被      告  臺北市交通事件裁決所

代  表  人  蘇福智
訴訟代理人  吳維中
上列當事人間交通裁決事件，原告不服臺北市交通事件裁決所中
華民國111年3月25日北市裁催字第22-ZIB408886號、第22-ZIB40
8887號裁決，提起行政訴訟，本院判決如下：
    主      文
一、原告之訴駁回。
二、訴訟費用新臺幣300元由原告負擔。
    事實及理由
一、程序部分：
    原告不服被告民國111年3月25日北市裁催字第22-ZIB408886
    號、第22-ZIB408887號違反道路交通管理事件裁決書（下合
    稱原處分）而提起行政訴訟，核屬行政訴訟法第237條之1第
    1項第1款規定之交通裁決事件，爰依行政訴訟法第237條之7
    規定，不經言詞辯論，逕為判決。
二、爭訟概要：
(一)原告於110年7月10日11時29分許駕駛車號000-0000號自用小
    客車(下稱系爭車輛)，分別在國道3號南向20.4公里處（下
    稱系爭地點A）、國道3號甲線西向4.8公里處（下稱系爭地
    點B），因變換車道未使用方向燈，經民眾檢具違規影像提
    出檢舉，由內政部警政署國道公路警察局第九公路警察大隊
    木柵分隊(下稱舉發機關)員警填製國道警交字第ZIB408886
    號、第ZIB408886號舉發違反道路交通管理事件通知單(下合
    稱舉發通知單)予以舉發。
(二)原告未於應到案日期前向被告提出陳述或到案聽候裁決，經
    被告於111年3月25日逕行裁決，被告審認原告有「行駛高速
    公路未依規定變換車道」之違規行為，乃依道路交通管理處
    罰條例第33條第1項第4款規定，分別開立原處分，各裁處原
    告新臺幣（下同）4,500元罰鍰，並記違規點數1點，於111
    年3月28日送達原告。原告不服原處分，於111年4月6日向本
    院提起行政訴訟。
三、原告起訴主張及聲明：
(一)主張要旨：
  　原告遭檢舉後經員警開單「行駛高速公路未依規定變換車道
    」之違規行為，但原告於同一時間同一地點卻遭連開2張罰
    單，嗣經原告前往系爭地點確認，實係兩線道併成一線道，
    原告所行駛線道為主線道，並無變換車道之違規行為。
(二)聲明：原處分撤銷。　　
四、被告答辯及聲明：
(一)答辯要旨：
　1.經檢視採證影像，影片時間11：29：16～22，系爭車輛由外
    側車道跨越穿越虛線進入減速車道，全程未使用方向燈，並
    由國道3號往國道3號甲線之匝道行駛；影片時間11：29：46
    ～49，系爭車輛由加速車道跨越穿越虛線進入外側車道，全
    程未使用方向燈。
　2.原告駕駛系爭車輛，所為每次在高速公路上未依規定使用方
    向燈而變換車道之行為，均分別違反汽車駕駛人依道路交通
    安全規則第109條第2項第2款規定之負有變換車道時，應先
    顯示欲變換車道方向之燈光，並應顯示至完成轉彎或變換車
    道之行為作為義務，且各次違規行為仍有時序先後之別，行
    為地點亦不相同，由社會一般觀察方式，可明確區隔為數個
    行為，況系爭車輛每次未依規定全程使用方向燈而變換車道
    之行為，均分別造成當時駕車在其附近行駛之汽車駕駛人，
    因無法事先了解系爭車輛之行車動向，可能不及採取應變措
    施，已發生交通事故之危險，其上述2次違規行為，每次均
    造成用路人之行車安全危害，自應分別評價，故依行政罰法
    第25條規定，應分別處罰。
(二)聲明：駁回原告之訴。　　　　
五、爭點：
(一)原告駕駛系爭車輛有無變換車道未依規定使用方向燈之違規
    行為？
(二)原告於系爭地點A、B所為違規行為是否符合經過一個路口以
    上得連續舉發之規定？　　
六、本院之判斷：
(一)應適用之法令：道路交通標誌標線號誌設置規則第189條之1
    第1項、道路交通管理處罰條例第33條第1項第4款(附錄）。
(二)原告駕駛系爭車輛確有跨越虛白線變換車道而未依規定使用
    方向燈之違規行為：
  l.按道路交通安全規則第91條第1項第6款規定，行車遇有變換
    車道時所用之燈光，應先顯示欲變換車道方向之燈光。其立
    法目的乃在於為加強道路交通管理、維護交通秩序、確保交
    通安全，使其他用路人得預知該車之行車動向，而為安全之
    措施，為駕駛人須具備之基本常識及應盡之注意義務，駕駛
    人自有遵守之義務。所謂「應先顯示方向燈」，解釋上應係
    指於開始變換車道前至變換車道完成之過程中，應全程顯示
    方向燈，而開始變換車道前於何時即應顯示方向燈，涉及後
    方車輛之合理預期時間，且與行車速度及車距有關，並非只
    要曾顯示方向燈即可恣意進行變換車道之動作，否則其他用
    路人難於在該車變換車道前明確知悉及預期。
  2.查原告於上開時地駕駛系爭車輛，行經系爭地點A、B，該地
    面劃有虛白線，系爭車輛跨越虛白線，其車尾方向燈並無亮
    起等情，業經本院當庭勘驗屬實，並有採證光碟(見本院卷
    第61頁)、本院勘驗筆錄暨翻拍照片(見本院卷第86至87頁、
    第91至96頁)在卷可稽，且有舉發通知單（見本院卷第41、4
    3頁）、送達證書（見本院卷第47、51頁）及原處分（見本
    院卷第45、49頁）附卷可參，堪認原告駕車行經系爭地點A
    、B跨越虛白線變換車道時，確有未依規定使用方向燈之違
    規事實，原告之違規行為業已升高行車安全之風險，超出其
    他用路人對其行車動線之合理期待，而嚴重危害原告及其他
    用路人之生命、身體及財產安全，原告之違規事證明確，故
    被告所為原處分，並無違誤。 
(三)至原告主張依其行駛為主線道，並無變換車道等語。惟查，
    按道路交通標誌標線號誌設置規則第149條第1項第1款第1目
    ：「標線依其型態原則上分類如下：一、線條：以實線或虛
    線標繪於路面上，用以管制交通者，原則上區分如下：㈠白
    虛線：設於路段中者，用以分隔同向車道或作為行車安全距
    離辨識線。」，又依道路交通標誌標線號誌設置規則第189
    之1條規定，穿越虛線，係供車輛匯入匯出時，做為劃分主
    線車道與其他車道之用，其他車道車輛應讓主線車道車輛先
    行。換言之，汽車駕駛人駕駛車輛穿越虛線行駛到另一側車
    道，即屬於變換車道行為，依規定變換車道前應先使用方向
    燈。查經本院當庭勘驗檢舉人所提供之行車紀錄器光碟結果
    ：畫面時間11：29：16～18，系爭車輛準備從外側車道跨越
    虛白線向右變換至減速車道，未打方向燈；畫面時間11：29
    ：21，系爭車輛從外側車道跨越虛白線向右變換至減速車道
    完成，未打方向燈；畫面時間11：29：46～48，系爭車輛準
    備從加速車道跨越虛白線向左變換至外側車道，未打方向燈
    ；畫面時間11：29：49，系爭車輛從加速車道跨越虛白線向
    左變換至外側車道完成，未打方向燈等情，有前述之採證光
    碟、本院勘驗筆錄暨翻拍照片可憑，是原告駕車雖保持直行
    ，然其行車動向已呈現跨越穿越白虛線，核屬「變換車道」
    之情形，故原告主張其非變換車道等語，尚難採認。
(四)原告於系爭地點A、B所為違規行為已符合經過一個路口以上
    得連續舉發之規定：　
　  原告雖主張其於同一時間同一地點卻遭連開2張罰單等語。
    惟查，按違反本條例之同一行為，依第7條之2逕行舉發後，
    有違反第33條第1項之情形，其違規地點相距6公里以上、違
    規時間相隔6分鐘以上或行駛經過一個路口以上，得連續舉
    發，道路交通管理處罰條例第85條之1第2項第1款前段定有
    明文，是行為人違規行駛經過1個路口以上者，自得連續舉
    發。次按立法者固得以法律規定行政機關執法人員得以連續
    舉發及隨同多次處罰之遏阻作用以達成行政管制之目的，但
    仍須符合憲法第23條之比例原則及法律授權明確性原則。申
    言之，以連續舉發之方式，對違規事實繼續之違規行為，藉
    舉發其違規事實之次數，評價及計算其法律上之違規次數，
    並予以多次處罰，藉多次處罰之遏阻作用，以防制違規事實
    繼續發生，此種手段有助於目的之達成，對維護交通秩序、
    確保交通安全之目的而言，在客觀條件之限制下，更有其必
    要性及實效性。惟每次舉發既然各別構成一次違規行為，則
    連續舉發之間隔期間是否過密，以致多次處罰是否過當，仍
    須審酌是否符合憲法上之比例原則，司法院釋字第604號解
    釋理由闡述甚明。前引道路交通管理處罰條例第85條之1第2
    項第1款前段，即係立法者基於比例原則之考量，就該款列
    舉之違規行為，明定如違規地點相距未達6公里、違規時間
    相隔未達6分鐘或未行駛經過一個路口，應論以單一違規行
    為，違規時間、地點及行經之路口數目逾越上述法律明文規
    定之範圍者，始得連續舉發，藉此限制舉發過密而導致處罰
    過當，俾取得維護交通安全並兼顧比例原則之衡平。查原告
    上開二次遭舉發之違規時間雖為同一時間，惟違規地點分屬
    「國道3號南向20.4公里」及「國道3號甲線西向4.8公里」
    ，觀之Google map所示(見本院卷第97頁)，上開二違規地點
    已從南向路段匝道出口變換至甲線西向路段，已屬行駛經過
    一個路口以上，揆諸上開說明自符合得連續舉發之規定，故
    原告上開主張，容有誤解，尚難採認。
(五)本件判決基礎已臻明確，兩造其餘攻擊、防禦方法及訴訟資
　　料經本院審酌後，核與判決結果不生影響，無一一論述之必
　　要，併此敘明。　　
七、結論：
　　原處分認事用法並無違誤，原告訴請撤銷原處分為無理由，
    應予駁回。至本件第一審裁判費為300元，應由敗訴之原告
    負擔，爰確定第一審訴訟費用額如主文第2項所示。
中　　華　　民　　國　　111 　年　　6　　月　 　20　　日
                  行政訴訟庭  法  官  黃子溎
上為正本係照原本作成。
如不服本判決，應於送達後20日內，向本院提出上訴狀並表明上
訴理由（原判決所違背之法令及其具體內容或依訴訟資料可認為
原判決有違背法令之具體事實)，其未載明上訴理由者，應於提
出上訴後 20 日內向本院補提理由書（上訴狀及上訴理由書均須
按他造人數附繕本，如未按期補提上訴理由書，則逕予駁回上訴
），並應繳納上訴裁判費新臺幣 750 元。
中　　華　　民　　國　　111 　年　　6　　月　 　20　　日
                              書記官  藍儒鈞
附錄（本件參考法條）：
1.路交通標誌標線號誌設置規則第189條之1第1項
　穿越虛線，係供車輛匯入匯出時，做為劃分主線車道與其他車
  道之用，其他車道車輛應讓主線車道車輛先行。
2.道路交通管理處罰條例第33條第1項第4款
　汽車行駛於高速公路、快速公路或設站管制之道路，不遵使用
  限制、禁止、行車管制及管理事項之管制規則而有下列行為者
  ，處汽車駕駛人新臺幣3000元以上6000元以下罰鍰：
　四、未依規定變換車道。
　
訴訟費用計算書
項　　　　目　　金　額（新臺幣）　　備　註
第一審裁判費　  300元
合        計　　300元